【裁判字號】    99,交聲,1136
【裁判日期】    991026
【裁判案由】    違反道路交通管理處罰條例聲明異議
【裁判全文】
臺灣桃園地方法院刑事裁定            99年度交聲字第1136號
原處分機關  交通部公路總局新竹區監理所
異  議  人
即受處分人  甲○○
上列異議人即受處分人因違反道路交通管理處罰條例案件，對於
交通部公路總局新竹區監理所中華民國99年8 月4 日桃監裁罰字
第裁52─DB0000000 號裁決書所為之處分，聲明異議，本院裁定
如下：
    主  文
原處分撤銷。
甲○○汽車駕駛人，駕駛汽車經測試檢定酒精濃度超過規定標準
，吊扣其普通重型機車駕駛執照壹年，並應接受道路交通安全講
習。
    理  由
一、原處分意旨略以：異議人即受處分人甲○○於民國99年4 月
    23日下午5 時6 分許，酒後騎乘車牌號碼M9N ─568 號重型
    機車，行經桃園縣桃園市桃鶯322 號前時，經警測得其呼氣
    酒精濃度達每公升0.80毫克，已超過規定標準，掣單舉發後
    ，由原處分機關依道路交通管理處罰條例第35條第1 項第1
    款、第24條規定，裁處罰鍰新臺幣（下同）4 萬5,000 元，
    吊扣普通重型機車駕駛執照駕駛執照12個月，並施以道路安
    全講習等語。
二、聲明異議意旨略以：伊上開酒醉駕車行為，已經檢察官緩起
    訴處分確定，伊並已向公庫支付緩起訴處分金1 萬5,000 元
    ，希望可以免繳罰鍰等語。
三、按汽車駕駛人有飲用酒類或其他類似物後其吐氣所含酒精濃
    度超過每公升0.25毫克或血液中酒精濃度超過百分之0.05以
    上，不得駕車，道路交通安全規則第114 條第2 款定有明文
    。又汽車駕駛人，駕駛汽車經測試檢定酒精濃度超過規定標
    準者，處新臺幣1 萬5,000 元以上6 萬元以下罰鍰，並當場
    移置保管該汽車及吊扣其駕駛執照1 年；汽車駕駛人有第35
    條第1 項規定之情形者，應接受道路交通安全講習，道路交
    通管理處罰條例第35條第1 項第1 款、第24條第1 項第2 款
    亦分有明文。
四、經查，異議人於前揭時地酒後騎乘重型機車，經警測得呼氣
    酒精濃度達每公升0.80毫克，由原處分機關裁處裁處罰鍰4
    萬5,000 元及吊扣普通重型機車駕駛執照乙節，為異議人自
    承在卷（見本院卷第5 頁，99偵字第13298 號卷第5 至7 、
    3 1 、32頁），並有酒精測定記錄表、汽車駕駛人酒後生理
    協調平衡檢測紀錄卡、刑法第一百八十五條之三案件測試觀
    察紀錄表、道路交通事故現場圖及調查報告表(一)(二)普通重型
    機車駕駛執照影本、桃園監理站機車駕駛人螢幕列印、舉發
    違反道路交通管理事件通知單、本件裁決書、送達證書各1
    紙、現場照片8 張、等在卷可稽（見本院卷第6 至8 頁、同
    偵卷第12至24頁）。又異議人因此同一違規事實，經警以涉
    犯刑法第185 條之1 罪嫌，報請臺灣桃園地方法院檢察署檢
    察官偵辦後，由檢察官以99年度偵字第13298 號緩起訴之處
    分，定緩起訴期間為1 年，並命異議人向該署指定之公庫支
    付1 萬5,000 元，於99年7 月2 日確定，至100 年7 月1 日
    緩起訴期間始屆滿，目前尚在緩起訴期間內，而異議人業於
    99年8 月12日支付緩起訴處分金1 萬5,000 元予該署所指定
    之公庫等情，除據異議人陳明在卷（見本院卷第5 頁）外，
    並有該案緩起訴處分書、臺灣高等法院被告前案紀錄表、該
    署自行收納款收據等附卷可按，復經本院調取該案偵查卷宗
    核閱無訛。再異議人前於92年3 月18日考領普通重型機車駕
    駛執照，迄今仍為有效之事實，亦有桃園監理站機車駕駛人
    螢幕列印存卷可按（見本院卷第8 頁）。以上各情均堪認定
    。
五、本件異議人既有如上違規事實，原處分機關援引首揭規定對
    異議人為裁罰，固非無據。惟查，關於原處分裁處罰鍰部分
    ：
  (一)按檢察官之緩起訴處分於緩起訴期間內，有下列情形之一者
    ，檢察官得依職權或依告訴人之聲請撤銷原處分，繼續偵查
    或起訴：(1)於期間內故意更犯有期徒刑以上刑之罪，經檢察
    官提起公訴者。(2)緩起訴前，因故意犯他罪，而在緩起訴期
    間內受有期徒刑以上刑之宣告者。(3)違背第253 條之2 第1
    項各款之應遵守或履行事項者，刑事訴訟法第253 條之3 第
    1 項定有明文。據此可徵經檢察官為「緩起訴」處分者，於
    「緩起訴」之猶豫期間內，最終是否會被檢察官提起公訴，
    猶懸而未定，亦即「緩起訴」處分於猶豫期間內尚未具有實
    質之確定力，檢察官仍得根據上開規定依職權或依告訴人之
    聲請，將被告「緩起訴」處分撤銷。而行政罰法第26條明定
    一事不二罰原則，且應受行政罰之行為如經不起訴處分或為
    無罪、免訴、不受理、不付審理之裁判「確定」者，始得依
    違反行政法上義務規定裁處之，並未包括「緩起訴」處分在
    內，雖「緩起訴」處分之最終使被告免於刑事訴追之效果與
    「不起訴」處分之效果相同，惟依行政罰法第26條第2 項之
    立法意旨，亦必須待緩起訴處分實質確定時，被告才最終地
    確定免於受刑事訴追，原處分機關始得為行政裁罰，亦即在
    緩起訴期間內即猶豫期間期滿前，該緩起訴處分仍有被撤銷
    之可能，此時原處分機關若依法為行政裁決，將使受處分人
    有同時遭受行政處罰及刑事訴追之危險，顯與行政罰法第26
    條規定之立法意旨相違背。準此，自行政罰法第26條規定立
    法意旨為有利於行為人之解釋，應認應受行政裁罰之行為，
    關於罰鍰部分，同一事實如經緩起訴處分確定者，亦有行政
    罰法第26條明定一事不二罰原則之適用（臺灣高等法院暨所
    屬法院96年法律座談會刑事類提案第36號、98年法律座談會
    刑事類提案第24號參照）。
  (二)本件異議人因前揭違規行為，既同時經檢察官為緩起訴之處
    分確定，目前尚在緩起訴期間內，迄100 年7 月1 日緩起訴
    期間始為屆滿，則須在此期間內異議人未發生撤銷緩起訴之
    事由，該緩起訴處分始生實質之確定力，亦即最終發生與「
    不起訴」處分之效果相同之使被告免於刑事訴追之效果，是
    在緩起訴期間屆滿前，異議人仍隨時有受撤銷緩起訴再被刑
    事追訴之風險，因而原處分機關在緩起訴期間屆滿前之99年
    8 月4 日，所為裁處罰鍰4 萬5,000 元之處分，依上說明，
    自有致生異議人受一事二罰之危險，尚難謂合。
  (三)至原處分機關雖添具意見略以：緩起訴處分乃附條件之不起
    訴處分，其確定後，宜視同不起訴處分確定，業經法務部行
    政罰法諮詢小組會議第1 次討論獲致結論在案云云，惟核其
    所稱之該結論，性質上要屬行政機關就法規為釋示之行政命
    令，固得供本院參考，但本院不受其拘束，仍應依據法律為
    獨立之判斷（司法院大法官釋字第216 號解釋參照），允宜
    敘明。
六、綜上所述，異議人既有前揭酒精濃度超過規定標準而騎乘重
    型機車之違規行為，固應依法裁罰，惟原處分疏未注意，於
    緩起訴期間屆滿前對異議人再處以罰鍰，顯有違失，異議人
    聲明異議就此指摘，為有理由，自應由本院撤銷原處分。又
    聲明異議乃一司法救濟途徑，由法院審查受處分人所涉之違
    規事實是否成立，及原處分所適用之法條是否正確、裁罰是
    否適當，因法院負有司法審查之作用，對原處分失當時，應
    自為處分，以本案而言，就罰鍰、吊照及安全講習等處罰效
    果，宜為一併重新諭知（臺灣高等法院暨所屬法院98年法律
    座談會刑事類提案第23號參照），本件原處分關於吊扣駕駛
    執照、道路安全講習部分，既係就單一違規行為所為處分之
    部分法律效果，自無從割裂維持，應併予撤銷，允宜敘明。
    另依道路交通管理處罰條例第35條第1 項第1 款、第24條第
    1 項第2 款，自為裁罰如主文第2項 所示，以資適法。
七、據上論斷，應依道路交通管理處罰條例第87條第2 項，道路
    交通案件處理辦法第20條前段，裁定如主文。
中    華    民    國    99    年    10    月    26    日
                  交通法庭  法  官  蘇琬能
以上正本證明與原本無異。
如不服本裁定，應於裁定送達後5 日內向本院提出抗告狀。
                            書記官  黃惠鈴
中    華    民    國    99    年    10    月    26    日

司法院資訊處製作；財團法人民間司法改革基金會備份。
